臺灣高雄地方法院刑事判決　　　　　　　　　　　　九十三年度易字第一一六五號
　　公　訴　人　臺灣高雄地方法院檢察署檢察官
　　被　　　告　乙○○
右列被告因侵占案件，經檢察官提起公訴（九十三年度撤緩偵字第一四號），被告於
準備程序進行中就被訴事實為有罪之陳述，經告知簡式審判程序之旨、並聽取當事人
之意見後，本院裁定由受命法官獨任進行簡式審判程序，並判決如左：
    主  文
乙○○連續意圖為自己不法之所有，而侵占對於自己持有他人之物，處有期徒刑陸月
，如易科罰金，以參佰元折算壹日。緩刑貳年。
    事  實
一、緣乙○○與甲○○於民國八十六年間，共同在大陸地區合夥從事中古發電機組買
    賣事業，雙方約定依一定比例出資，俟甲○○對外購入中古發電機組後，則交由
    乙○○加以維修，再將之轉售予第三人並負責安裝，且出售所得款項應於扣除成
    本後平均分配。從而渠等分別於同年一月間，以人民幣六萬八千四百元購得發電
    機組一部，嗣由乙○○以人民幣二十八萬元之價格出售予第三人，並收取頭期款
    人民幣十萬元；另於同年十一月間，復以人民幣三十一萬六千九百四十元購得中
    古發電機組三部，除由乙○○將其中二部發電機組各以人民幣二十八萬元之代價
    （合計人民幣五十六萬元）售出，並先行取得人民幣三十二萬元之貨款外，另約
    定前開尚未售出之發電機組一部應置於大陸地區廣東省深圳市之連吉塑膠工廠，
    責由乙○○予以保管。詎乙○○基於意圖為自己不法所有之概括犯意，於取得前
    開貨款後，竟連續將各該款項侵吞入己，且未事前徵求甲○○之同意，逕就其持
    有前開未出售之發電機組，變易持有為所有之意思，擅自將該機組內之重要零件
    加以拆卸、處分。嗣因甲○○屢次向乙○○催討前開貨款及發電機組未果，始查
    悉上情。
二、案經甲○○訴請臺灣高雄地方法院檢察署檢察官偵查起訴。
    理  由
一、本件被告乙○○所犯係刑法第三百三十五條第一項侵占罪，其法定刑為死刑、無
    期徒刑、最輕本刑為三年以上有期徒刑以外之罪，於準備程序進行中，被告就被
    訴事實為有罪之陳述，由受命法官告知簡式審判程序之要旨並聽取其與公訴人之
    意見，經被告同意適用簡式審判程序後，本院亦認無不得或不宜改依簡式審判程
  序進行之處，爰依刑事訴訟法第二百七十三條之一第一項、第二百八十四條之一
    規定，本院合議庭裁定由受命法官獨任進行簡式審判程序，合先敘明。
二、右揭犯罪事實，業據被告於本院審理中坦承不諱，核與被害人甲○○指訴情節相
    符，並有購買發電機之明細表三紙及發票二件在卷可稽，足徵被告之自白確與事
    實相符，堪予採信。按各合夥人之出資及其他合夥財產，為合夥人全體公同共有
    ，非依合夥契約之規定，不得任意處分，民法第六百六十八條、第六百七十一條
    分別定有明文。因之本於合夥契約而持有合夥財產之全部或一部，就持有之合夥
    人而言，其為持有他人（合夥全體）之物，苟無意圖為自己或第三人不法所有之
    犯意，變持有為己有或為合夥全體以外之第三人持有，或擅自處分所持有之合夥
    財產，自不生侵占問題，反之，如持有全部或一部合夥財產之合夥人，有意圖為
    自己或第三人不法所有之犯意，而變持有為己有，或擅自處分自己持有之合夥財
    產，仍非不可繩以侵占罪責（最高法院八十八年台非字第三一二號判決採同一見
    解）。查本件被告既與被害人互約出資以共同經營中古發電機賣賣事業，並約定
    盈虧共負，核其性質，係屬民法上之合夥契約。是渠等前開所購買之中古發電機
    組及其出售所得款項，要均為合夥財產無訛。揆諸前揭說明，被告乃為自己所有
    之意思，變易持有為所有，率爾挪用出售中古發電機組所得之款項，並擅自拆卸
    、處分其所保管之中古發電機組零件，此舉自該當於刑法上侵占之構成要件。職
    是，本件事證明確，被告犯行洵堪認定，應依法論科。
三、核被告乙○○所為，係犯刑法第三百三十五條第一項之侵占既遂罪。被告先後多
    次侵占犯行，時間緊接，犯罪基本構成要件相同，顯係基於概括犯意反覆為之，
    為連續犯，應論以一連續侵占既遂罪，並加重其刑。爰審酌被告犯罪之動機、目
    的、手段、所生危害非微，然犯罪後尚能坦承、態度良好等一切情狀，量處如主
    文所示之刑，並諭知易科罰金之折算標準，以示懲儆。另查，被告前未曾受有期
    徒刑以上刑之宣告，有臺灣高等法院被告全國前案紀錄表及臺灣高雄地方法院被
    告院內索引卡紀錄表各一件在卷可稽，茲念其僅因一時失慮，以致誤罹刑章，且
    事後並與被害人達成和解，賠償被害人所受之損失，亦有卷附和解書一件可佐，
    諒其經此起訴審判程序，理當知所警惕，信無再犯之虞，本院因認前開所宣告之
    刑以暫不執行為適當，爰併予諭知緩刑二年，以啟自新。
據上論斷，應依刑事訴訟法第二百七十三條之一第一項、第二百九十九條第一項前段
，刑法第三百三十五條第一項、第五十六條、第四十一條第一項前段、第七十四條第
一款，罰金罰鍰提高標準條例第一條前段、第二條，判決如主文。
中      華      民      國      九十三      年      十     月    二十   日
                                  臺灣高雄地方法院刑事第十七庭
                                      法  官  陳  明  呈
右正本證明與原本無異。
如不服本判決，應於判決送達後十日內，向本院提出上訴狀。
                                      書記官  林  明  忠
中    華    民    國      九十三      年      十      月      二十一    日
附錄本判決論罪科刑法條：
中華民國刑法第三百三十五條 (普通侵占罪)
意圖為自己或第三人不法之所有，而侵占自己持有他人之物者，處五年以
下有期徒刑、拘役或科或併科一千元以下罰金。
前項之未遂犯罰之。
